【裁判字號】    94,訴,3806
【裁判日期】    950810
【裁判案由】    營利事業所得稅
【裁判全文】
臺北高等行政法院判決
                                  94年度訴字第03806號
                              .
原      告  祐祥建材工業股份有限公司
代  表  人  甲○○
訴訟代理人  劉杉涼 會計師
被      告  財政部臺灣省北區國稅局
代  表  人  許虞哲（局長）住同上
訴訟代理人  乙○○
上列當事人間因營利事業所得稅事件，原告不服財政部中華民國
94年10月14日台財訴字第09400459730號訴願決定，提起行政訴
訟。本院判決如下：
    主  文
原告之訴駁回。
訴訟費用由原告負擔。
    事  實
一、事實概要：
    緣原告民國（下同）83年度營利事業所得稅結算申報，原列
    報全年所得額新臺幣（下同）4,431,677元，經被告依法務
    部調查局航業海員調查處（下稱海調處）通報查獲資料核定
    7,919,852元，應補稅額872,044元，並處罰鍰872,000元。
    原告不服，申經復查結果，除獲准追減全年所得額
    1,156,427元，並註銷罰鍰872,000元外，其餘復查維持原核
    定，原告對全年所得額部分仍表不服，提起訴願，經財政部
    93年3月22日台財訴字第0931351095號訴願決定原處分（復
    查決定）撤銷，由被告另為處分。經被告依原告提示資料重
    核復查決定准予追認營業費用536,838元，變更核定全年所
    得額6,226,587元，原告不服，提起訴願，經遭駁回，遂提
    起行政訴訟。
二、兩造聲明：
  (一)原告聲明：
    1.訴願決定、原處分均撤銷。
    2.訴訟費用由被告負擔。
  (二)被告聲明：
    1.駁回原告之訴。
    2.訴訟費用由原告負擔。
三、兩造之主張：
  (一)原告主張之理由：
    1.營業成本部份：製造費用—伙食費：原告申報之伙食費
      支出，有受領人出具之印領清冊與營利事業所得稅查核準
      則（下稱查核準則）之規定完全相符，應予認定。製造
      費用—加班費：原告申報之加班費支出，有受領人出具之
      印領清冊與加班紀錄，與查核準則之規定完全相符，應予
      認定。原料耗用：原告經營預拌混凝土製造業務及砂石
      買賣業務83年度之營業收入包括商品買賣收入原料（砂石
      ）買賣收入、預拌混凝土工程收入及加工收入，商品買賣
      及原料買賣均得以勾稽成本。另預拌混凝土產銷部份，營
      業對象為榮民工程處，原告已將工程合約、工程計價單等
      資料呈送被告，況財政部就預拌混凝土產銷業訂有原料耗
      用標準，應按財政部耗用標準核認。
    2.營業費用部分：薪資費用：原告給付之薪資依查核準則
      之規定取有印領清冊並經依法通報歸戶在案應依法認列。
      伙食費：原告申報之伙食費支出，有受領人出具之印領
      清冊與營利事業所得查核準則之規定完全相符，應予認定
      。加班費：原告申報之加班費支出，有受領人出具之印
      領清冊與加班紀錄，與查核準則之規定完全相符，應予認
      定。
  (二)被告主張之理由：
    1.按「營利事業所得之計算，以其本年度收入總額減除各項
      成本費用、損失及稅捐後之純益額為所得額。」為所得稅
      法第24條第1項所明定。次按「訴經撤回者，視同未起訴
      。」為民事訴訟法第263條第1項前段所規定。
    2.原告係經營預拌混凝土業，83年度列報全年所得額
      4,431,677元，被告依海調處通報資料（曾瀛洲調查筆錄
      、公司試算表、付款簽收簿及支票存根等）核定全年所得
      額7,919,852元，應補稅額872,044元，並處罰鍰872,000
      元。原告申經復查追減全年所得額1,156,427元及註銷罰
      鍰872,000元，本稅部分仍表不服提起訴願，經財政部訴
      願決定撤銷，被告重核復查決定變更全年所得額為
      6,226,587元。
    3.本件系爭營業費用，經依原告補提示之打卡紀錄及印領清
      冊查核，原復查決定剔除營業費用中伙食費118,800元及
      加班費418,038元合計536,838元，已於復查重核時准予追
      認，原復查決定全年所得額6,763,425元，變更核定
      6,226,587元。另營業成本部分，原告已於94年1月7日申
      請撤回，並經被告於94年1月10日受理在案，依首揭規定
      ，應視同未提行政救濟。又營業費用之薪資費用，原告於
      92年6月20日說明書第2項說明曾錕鉚等6人薪資費用合計
      8,491,260元應屬營業成本並予以轉正，92年12月12日訴
      願時，亦未就營業費用之薪資費用提起行政救濟，參諸改
      制前行政法院62年度判字第96號判例「行為時適用之所得
      稅法第82條第1項規定（現為稅捐稽徵法第35條第1項）之
      申請復查，為提起訴願以前必先踐行之程序。若不經過復
      查而逕為行政爭訟，即非法之所許。」準此，原告於第1
      次訴願時未提行政救濟之項目於後續訴訟程序中增列，自
      非法所允許，且曾錕鉚等6人薪資費用既經原告說明轉正
      為營業成本，並已申請撤回，原告復提訴訟自有未合。
    理  由
一、按「營利事業所得之計算，以其本年度收入總額減除各項成
    本費用、損失及稅捐後之純益額為所得額。」為所得稅法第
    24條第1 項所明定。又改制前行政法院62年判字第96號判例
    ：「行為時適用之所得稅法第82條第1 項規定之申請復查，
    為提起訴願以前必先踐行之程序。若不經過復查而逕為行政
    爭訟，即非法之所許。本件原告56年度營利事業所得稅結算
    申報，經被告官署調查核定後，僅以原料耗用部分申請復查
    ，對於折舊部分並無異議，是其就折舊部分，一併提起訴願
    ，自非法之所許。」最高行政法院92年裁字第1294號裁定：
    「按我國實務上見解向持『爭點主義』，即認課稅處分對應
    於各個課稅基礎，具有可分性，而可對各個課稅基礎所表示
    部分加以爭訟。參以本院62年判字第96號判例，亦指明『．
    ．．。本件原告56年度營利事業所得稅結算申報，經被告官
    署調查核定後，僅以原料耗用部分申請復查，對於折舊部分
    並無異議，是其就折舊部分，一併提起訴願，自非法之所許
    。』本件抗告人係對補徵稅額不服，補徵稅額相對於應納稅
    額自屬一可分之行政處分，當可作為救濟之標的。抗告人於
    申請復查及提起訴願時，並未對剔除扶養親屬部分有何爭執
    ，該部分已告確定，其訴為不合法」 (另參照同院92年度判
    字第309 號判決)。 據此，於復查程序及訴願程序未主張之
    爭點，於行政訴訟中即不得再行主張，否則不在行政法院之
    審理範圍。
二、本件原告係經營預拌混凝土業，83年度列報全年所得額4,
    431,677 元，被告初查依海調處通報資料（曾瀛洲調查筆錄
    、公司試算表、付款簽收簿及支票存根等）核定全年所得額
    7,919,852 元，應補稅額872,044 元，並處罰鍰872,000 元
    。原告不服申請復查，於復查程序中之92年6 月20日提出說
    明書 (第2 項)說 明曾錕鉚等6 人薪資費用合計8,491,260
    元應屬營業成本並予以轉正，經被告92年10月1 日北區國稅
    法一字第0920028474號復查決定追減全年所得額1,156,427
    元及註銷罰鍰872,000 元。原告仍表不服，於92年12月12日
    提起訴願 (此次訴願未就營業費用之薪資費用表示不服)，
    經財政部93年3 月22日台財訴字第0931351095號訴願決定以
    ，被告尚未將原處分相關資料檢送並具答辯書到部，致事證
    未明無從審酌為由撤銷原處分（復查決定）囑由被告另為處
    分。嗣原告於94年1 月10日提出申請書，就營業成本部分撤
    回不再申復。經被告重核復查決定以營業成本部分，原告94
    年1 月7 日申請撤回；營業費用部分依原告補提示之打卡紀
    錄及印領清冊查核，原復查決定剔除營業費用中伙食費
    118,800 元及加班費418,038 元合計536,838 元應予追認，
    原復查決定全年所得額6,763,425 元應予追減536,838 元，
    重核復查決定變更全年所得額為6,226,587 元之事實，有上
    開復查決定書、訴願書、訴願決定書、說明書、申請書及重
    核復查決定書附原處分卷為證 (應補稅額為448,727 元，見
    準備程序筆錄)。 原告循序提起本件訴訟，爭執營業成本及
    營業費用之伙食費、加班費、薪資費用。經查：
(一)、原告主張之營業費用之伙食費、加班費部分，係原復查決
      定剔除之伙食費118,800 元及加班費418,038 元合計536,
      838 元，已於重核復查決定時准予追認，原復查決定全年
      所得額6,763,425 元，變更核定6,226,587 元，此為原告
      所不爭執，原告就此部分再行爭執，並無訴之利益。
(二)、原告主張之營業成本及營業費用之薪資費用即曾錕鉚等6
      人薪資費用合計8,491,260 元部分，如上所述，曾錕鉚等
      6 人薪資費用合計8,491,260 元部分，經原告於前復查程
      序中之92年6 月20日轉正改列為營業成本，嗣於重為復查
      程序中之94年1 月7 日撤回營業成本部分之復查，是此營
      業成本 (含原告所主張曾錕鉚等6 人薪資費用8,491,260
      元) 部分，經撤回復查即發生未申請復查之效果，此部分
      既未於復查程序有爭執，並不在行政法院之審理範圍。至
      原告主張之所以撤回復查之申請，乃係與當時被告之承辦
      人協議結果，在原告原繳稅款291,469 元範圍內，原告同
      意撤回，被告另為處分云云。然被告否認有與原告達成協
      談結論，當時僅是雙方洽談中。按依稅捐稽徵機關協談作
      業要點第10點規定：「協談案件應將協談經過及結果製協
      談紀錄，載明左列事項，並由所有參加協談人員簽章：一
        協談日期、地點。二  所有參加協談人員之姓名、職稱
      。三  協談要點。四  協談結果。」本件原告自承並無協
      談記錄，自難認有如原告所稱之協議結果。
三、從而，原處分 (重核復查決定)變 更原告全年所得額為6,22
    6,587 元，應補稅額為448,727 元，原無違法，訴願決定予
    以維持，亦無不合。原告訴請撤銷，無訴之利益，應予駁回
    。
四、據上論結，本件原告之訴應予駁回，爰依行政訴訟法第98
    條第3 項前段，判決如主文。
中    華    民    國    95     年     8     月    10  日
                        第三庭審判長法  官 姜素娥
                                    法  官 陳國成
                                   法  官 吳東都
上為正本係照原本作成。
如不服本判決，應於送達後20日內，向本院提出上訴狀並表明上
訴理由，如於本判決宣示後送達前提起上訴者，應於判決送達後
20日內補提上訴理由書（須按他造人數附繕本）。
中    華    民    國    95     年      8    月    10  日
                                    書記官 張能旭


司法院資訊處製作；財團法人民間司法改革基金會備份。
